【裁判字號】    96,重訴,95
【裁判日期】    970625
【裁判案由】    清償借款
【裁判全文】
臺灣高雄地方法院民事判決              96年度重訴字第95號
原      告  臺灣銀行股份有限公司
法定代理人  卯○○
訴訟代理人  乙○○
            子○○
            癸○○
被      告  寅○○
            戊○○○
            辛○○
            丙○○
            己○○
            庚○○
上列當事人間清償借款事件，經本院於民國97年6 月11日言詞辯
論終結，判決如下：
    主      文
被告寅○○應給付原告新臺幣陸佰零參萬玖仟伍佰伍拾捌元，及
如附表二編號1 、編號3 所示之利息暨違約金。
原告其餘之訴駁回。
訴訟費用由被告寅○○負擔。
本判決第一項於原告以新台幣貳佰零壹萬參仟元供擔保後，得為
假執行。
原告其餘假執行之聲請駁回。
    事 實 及 理 由
壹、程序部分：
一、按當事人得以合意定第一審管轄法院，民事訴訟法第24條第
    1 項前段定有明文。經查，本件原告係依消費借貸及連帶保
    證之法律關係，訴請被告清償借款，而依兩造所簽訂之約定
    書內容，係以本院為第一審管轄法院，有該等約定書2 份附
    卷可稽，足見兩造就本件之涉訟業已合意以本院為第一審管
    轄法院。又本件訴訟非屬專屬管轄之訴訟，兩造上開合意管
    轄之約定自不受影響，是本院依前揭法條規定，對本件有管
    轄權。
二、按訴狀送達後，原告不得將原訴變更或追加他訴，但擴張或
    減縮應受判決事項之聲明者，不在此限，民事訴訟法第255
    條第1 項第3 款定有明文。本件原告於起訴時，原係請求如
    附表一所示之金額，嗣於本院言詞辯論時，改為請求如附表
    二所示之金額，核屬減縮應受判決事項之聲明，與前揭規定
    相符，應予准許之。
三、被告經合法通知，未於言詞辯論期日到場，核無民事訴訟法
    第386 條各款所列情形，爰依原告之聲請，由其一造辯論而
    為判決。
貳、實體判決部分：
一、原告主張：被告丑○○（該部分已經前案督促程序取得支付
    命令及確定證明，另由本院以裁定駁回）前於民國79年1 月
    9 日間，邀同被告壬○、甲○○、辰○○、寅○○（除寅○○、壬○外，其餘辰○○、吳淑美已經前案督促程序取得支
    付命令及確定證明，均由本院另以裁定駁回）及訴外人丁○○（已於86年9 月10日死亡）為連帶保證人，與原告簽訂消
    費借貸及連帶保證契約，向原告借款新台幣（下同）3,400,
    000 元、10,000,000元，利率按基本放款利率及加碼標準調
    整計息。嗣兩造又於79年5 月4 日，另行簽立增補契約，將
    其中500 萬元之原約定利率改以無自用自宅購屋貸款牌告利
    率調整計息。如被告丑○○未按期攤還本息時，除應按上開
    借款利率給付遲延利息外，並應自遲延時起至清償日止，其
    逾期在6 個月以內者，按上開利率10 %，其逾期超過6 個月
    以上者，按上開利率20 %給付違約金。兩造並約定被告如有
    一期未按期攤還本息時，即喪失一切期限及分期償還之利益
    ，其債務視為全部到期。原告於本件消費借貸契約成立後已
    依約交付借款，詎被告自87年6 月9 日起，即未依約清償本
    息，依上開約定，已喪失期限及分期償還之利益，借款視為
    全部到期。經原告聲請拍賣抵押物後，被告尚積欠原告本金
    共計9,917,018 元，及如附表二所示之利息、違約金。而丁○○已於86年9 月10日死亡，並由被告戊○○○、辛○○、
    丙○○、己○○、庚○○等人繼承遺產，渠等應依法繼承系
    爭連帶保證之債務。爰依消費借貸及連帶保證與繼承之法律
    關係，請求被告負連帶清償之責。並聲明：（一）被告應連
    帶給付如附表二所示之本金、利息及違約金。（二）願供擔
    保，請准宣告假執行。
二、被告寅○○、辛○○、丙○○、己○○、庚○○均未於言詞
    辯論期日到場，亦未提出書狀作何聲明或陳述。
三、被告戊○○○辯稱：伊固為丁○○之繼承人，惟丁○○生前
    並無任何財產，原告不可能借錢給丁○○，且丁○○也沒有
    借款之必要，故丁○○亦非系爭消費借貸及連帶保證之債務
    人。並聲明：原告之訴駁回。
四、按稱消費借貸者，謂當事人一方移轉金錢或其他代替物之所
    有權於他方，而約定他方以種類、品質、數量相同之物返還
    之契約；借用人應於約定期限內，返還與借用物種類、品質
    、數量相同之物；遲延之債務，以支付金錢為標的者，債權
    人得請求依法定利率計算之遲延利息。但約定利率較高者，
    仍從其約定利率；當事人得約定債務人於債務不履行時，應
    支付違約金，民法第474 條第1 項、第478 條前段、第233
    條第1 項及第250 條第1 項分別定有明文。次按稱保證者，
    謂當事人約定，一方於他方之債務人不履行債務時，由其代
    負履行責任之契約；保證債務，除契約另有訂定外，包含主
    債務之利息、違約金、損害賠償及其他從屬於主債務之負擔
    ，民法第739 條及第740 條亦有明文。而保證債務之所謂連
    帶，係指保證人與主債務人負同一債務，對於債權人各負全
    部給付之責任者而言，此觀諸民法第272 條第1 項規定連帶
    債務之文義即明，最高法院45年臺上字第1426號判例可資參
    照。
五、經查，原告主張寅○○為系爭消費借貸債務之連帶保證人，
    現仍積欠如附表二編號1 、編號3 所示之本金合計6,039,55
    8 元及利息暨違約金等事實，業據提出擔保放款借據2 紙、
    增補借據1 紙、小額貸款查詢及利率變動表各1 份。而被告
    寅○○於相當時期受合法通知，未於言詞辯論期日到場，復
    未提出準備書狀爭執，且經本院調查前揭證據之結果，足認
    原告之主張為真實。被告寅○○為系爭債務之連帶保證人，
    則原告本於消費借貸及連帶保證之法律關係，請求被告寅○○應給付如主文第一項所示之金額、利息及違約金，即有理
    由，應予准許。又原告陳明願供擔保聲請宣告假執行，就上
    開勝訴部分，核無不合，爰酌定相當之擔保金准許之。
六、另本件原告雖主張丁○○亦為系爭消費借貸債務之連帶保證
    人，並以戊○○○、辛○○、丙○○、己○○、庚○○等人
    為丁○○之繼承人為由，請求渠等應負連帶給付責任。惟上
    開事實業經丁○○之繼承人所否認，則有關丁○○是否為系
    爭消費借貸債務之連帶保證人，自應由原告舉證證明。經查
    ，本件原告雖提出擔保放款借據2 紙、增補借據1 紙，並聲
    請本院調取高雄市鼓山區戶政事務所之印鑑登記聲請書1 紙
    ，欲證明丁○○係為系爭連帶保證契約之債務人。然依現存
    卷內之擔保放款借據2 紙、增補借據1 紙及高雄市鼓山區戶
    政事務所之印鑑登記聲請書1 紙，可供比對筆跡或印文之資
    料僅有印鑑登記聲請書上之「丁○○」簽名及印文各2 枚，
    所憑資料不足，尚無法據此即認上開文件中之「丁○○」之
    筆跡或印文均為同一人所書寫或蓋用。又經本院將上開文件
    送請法務部調查局進行筆跡、印文鑑定結果，該局亦以送鑑
    資料不足為由，函覆表示無法進行鑑定，有法務部調查局96
    年8 月21日調科貳字第09600364110 號函在卷可查，益徵僅
    憑上開文件中之簽名及印文，並無法確認丁○○即為系爭連
    帶保證契約之債務人。從而，原告既無法證明丁○○確為系
    爭消費借貸債務之連帶保證人，則其依消費借貸及連帶保證
    與繼承法律關係，請求丁○○之繼承人戊○○○、辛○○、
    丙○○、己○○、庚○○給付如附表二所示之本金、利息及
    違約金，為無理由，應予駁回。又原告此部分之訴既經駁回
    ，其假執行之聲請即失所依附，應併予駁回。
參、裁定駁回部分：
一、原告另主張寅○○為如附表二編號2 所示消費借貸債務之連
    帶保證人，因而請求寅○○並應給付如附表二編號2 所示之
    本金、利息暨違約金。
二、按債務人對於支付命令未於法定期間合法提出異議者，支付
    命令與確定判決有同一之效力；確定判決，除當事人外，對
    於訴訟繫屬後為當事人之繼受人者，亦有效力；又原告之訴
    有其訴訟標的為確定判決之效力所及者，法院應以裁定駁回
    之，民事訴訟法第521 條第1 項、第401 條第1 項、第249
    條第1 項第7 款分別定有明文。
三、查本件原告固主張對寅○○有如附表二編號2 所示之消費借
    貸及連帶保證之返還請求權，惟原告前已就其對寅○○如附
    表二編號2 所示之債權，向本院聲請核發支付命令，且經本
    院以84年度促字第1522號支付命令事件對寅○○核發支付命
    令，並於84年3 月2 日確定，而核發確定證明予原告等事實
    ，業經本院調閱各該卷宗核閱無訛，應堪信為真。足見本件
    原告此部分對寅○○起訴之債權即與本院84年度促字第1522
    號確定支付命令所示債權相同，兩者係為同一訴訟標的。
四、綜上，本件原告如附表二編號2 對寅○○起訴之消費借貸及
    連帶保證債權，係與本院84年度促字第1522號支付命令事件
    之訴訟標的同一，且寅○○又為該等確定支付命令效力所及
    ，則原告以經確定判決效力同一之債權為訴訟標的而對為確
    定判決效力所及之人更行起訴，於法顯有未合，應依民事訴
    訟法第249 條第1 項第7 款之規定，裁定駁回。原告此部分
    之訴既經駁回，則其假執行之聲請即失所附麗，亦應予以駁
    回。
肆、據上論結，本件原告之訴為一部有理由，一部無理由，依民
    事訴訟法第385 條第1 項前段、第79條、第85條第1 項、第
    390 條第2 項、249 第1 項第7 款，判決如主文。
中    華    民    國    97    年    6     月    25    日
                民事第五庭    審判長法  官  林玉心
                                    法  官  葉啟洲
                                    法  官  林勇如
上為正本係照原本作成。
如不服本判決，應於送達後20日內，向本院提出上訴狀並表明上
訴理由，如於本判決宣示後送達前提起上訴者，應於判決送達後
10日內補提上訴理由書（須附繕本）。
中    華    民    國    97    年    6     月    25    日
                                    書記官  吳韻芳


司法院資訊處製作；財團法人民間司法改革基金會備份。
